【裁判字號】    98,簡上,19
【裁判日期】    980326
【裁判案由】    詐欺
【裁判全文】
臺灣板橋地方法院刑事判決              98年度簡上字第19號
上  訴  人
即  被  告  乙○○
上列上訴人即被告因詐欺案件，不服本院中華民國97年11月6 日
97年度簡字第9229號第一審刑事簡易判決（聲請簡易判決處刑案
號：97年度偵字第25119 號），提起上訴，本院管轄之第二審合
議庭判決如下：
    主  文
原判決撤銷。
乙○○幫助意圖為自己不法所有，以詐術使人將本人之物交付，
處有期徒刑貳月，如易科罰金，以新臺幣壹仟元折算壹日。
    事  實
一、乙○○可預見提供金融帳戶之存摺、提款卡及密碼予他人，
    可能使該帳戶遭詐欺集團利用作為收受被詐騙者交付之款項
    之用，仍不違背其本意，基於幫助詐欺之不確定故意，於民
    國97年4 月30日某時，在臺北縣三重市○○路之彰化銀行前
    ，將其不知情之母親黃鐸所有之台北富邦商業銀行社子分行
    000000000000號（聲請簡易判決處刑書載為00000000000000
    0 號）帳戶（下稱富邦銀行帳戶）之存摺、提款卡及密碼，
    以新臺幣（下同）4,000 元之代價，交付與某詐欺集團所屬
    真實姓名年籍不詳之成年人作為犯罪工具之用。嗣於97年5
    月10日晚上9 時許，該詐欺集團成員即基於意圖為自己不法
    所有之犯意，佯稱係東森購物人員，藉口購物付款方式設定
    錯誤，要求甲○○匯款至上開富邦銀行帳戶內，甲○○即不
    疑有他，陷於錯誤，於同日晚上11時28分、30分，先後依指
    示操作自動櫃員機各匯款17,000元、1,000 元，合計18,000
    元（聲請簡易判決處刑書載為於同日下午11時28分匯款18,0
    00元）至上開富邦銀行帳戶內。嗣甲○○於翌日（即11日）
    查詢其帳戶存款餘額，發覺有異，始悉受騙，乃報警追查而
    查悉上情。
二、案經甲○○訴由臺中縣警察局烏日分局報請臺灣士林地方法
    院檢察署檢察官呈請臺灣高等法院檢察署檢察長核轉臺灣板
    橋地方法院檢察署檢察官偵查後聲請以簡易判決處刑。
    理  由
一、上揭事實，業據上訴人即被告乙○○於本院審理時坦承不諱
    ，核與告訴人甲○○於警詢時指訴遭詐騙之情節相符，而上
    開富邦銀行帳戶平日係由被告使用之情節，並經證人即被告
    母親黃鐸於警詢及偵查中證述屬實。此外，復有台北富邦銀
    行自動櫃員機交易明細表2 紙、富邦銀行帳戶之開戶資料、
    存摺對帳單各1 紙附卷可稽。罪證明確，被告犯行洵堪認定
    。
二、按刑法上之幫助犯，係指以幫助之意思，對於正犯資以助力
    ，而未參與實施犯罪之行為者而言。本件被告提供帳戶讓遭
    詐欺集團成員詐騙之被害人匯入款項，並未實際參與詐欺集
    團成員對告訴人實施詐欺之犯罪行為，是核其所為，係犯刑
    法第30條第1 項、第339 條第1 項之幫助詐欺取財罪。另被
    告之行為，僅止於幫助而已，爰依刑法第30條第2 項規定，
    按正犯之刑減輕之。
三、原審以被告所犯幫助詐欺取財罪，罪證明確，予以論罪科刑
    ，固非無見。惟查：被告於警詢及偵查中均矢口否認本件犯
    行，原審乃據此認被告犯後猶設詞飾卸，未見悔意，而量處
    有期徒刑三月，此未及審酌被告於本院審理中已改變態度，
    坦承犯行等情，容有未洽。被告上訴意旨雖以其已坦承犯行
    為由，請求為緩刑之諭知等情，然被告前於93年間，已因同
    樣提供銀行帳戶予詐欺犯罪集團使用之行為，涉犯幫助詐欺
    取財罪，而經臺灣臺中地方法院於94年9 月16日以94年度易
    字第1511號判決判處罰金銀元10,000元確定，此有上開刑事
    判決及臺灣高等法院被告前案紀錄表各1 件在卷可憑，且被
    告迄未與被害人達成和解，賠償損害，自難認被告為本件犯
    行後，已知所警惕，是其上訴意旨請求就本件犯行為緩刑之
    諭知，為無理由。惟原判決既有上揭未及審酌被告犯後態度
    之可議之處，仍應由本院予以撤銷改判。爰審酌被告之品行
    、智識程度，其將存摺、金融卡交付他人，助長他人犯罪，
    增加被害人尋求救濟及治安機關查緝犯罪之困難，危害被害
    人財產安全及社會治安，兼衡被告犯罪手段、被害人遭詐騙
    之金額，以及被告犯罪後坦承犯行等一切情狀，量處如主文
    所示之刑，以資懲儆，並諭知易科罰金之折算標準。
據上論斷，應依刑事訴訟法第455 條之1 第1 項、第3 項、第36
9 條第1 項前段、第364 條、第299 條第1 項前段，刑法第30條
、第339條第1項、第41條第1項前段，刑法施行法第1條之1第1項
、第2項前段，判決如主文。
本案經檢察官賴建如到庭執行職務。
中    華    民    國    98    年    3     月    26    日
                  刑事第二庭審判長法  官  王屏夏
                                  法  官  吳幸娥
                                  法  官  趙義德
上列正本證明與原本無異。
不得上訴。
                                  書記官  王君倚
中    華    民    國    98    年    3     月    30    日
附錄本案論罪科刑法條全文：
刑法第339條第1項：
意圖為自己或第三人不法之所有，以詐術使人將本人或第三人之
物交付者，處5 年以下有期徒刑、拘役或科或併科1 千元以下罰
金。


司法院資訊處製作；財團法人民間司法改革基金會備份。
